【裁判字號】    90,上訴,459
【裁判日期】    900605
【裁判案由】    毒品危害防制條例
【裁判全文】
臺灣高等法院臺中分院刑事判決                      九十年度上訴字第四五九號
    上  訴  人  臺灣彰化地方法院檢察署檢察官
    被      告  丁○○
    指定辯護人  本院公設辯護人  乙○○
右上訴人因毒品危害防制條例案件，不服臺灣彰化地方法院八十九年度訴字第六五八
號中華民國八十九年十二月二十六日第一審判決（起訴案號：臺灣彰化地方法院檢察
署八十八年度偵字第一０六五三號），提起上訴，本院判決如左：
      主  文
原判決撤銷。
丁○○連續販賣第二級毒品，處有期徒刑柒年陸月，扣案之第二級毒品安非他命三包
（驗餘合計淨重二．一九公克，包裝合計重０．八八公克）沒收銷燬之，口袋型電子
秤一個、販賣第二級毒品所得新臺幣參萬參仟元均沒收，如新臺幣參萬參仟元全部或
一部不能沒收時，以其財產抵償之；又共同連續轉讓第二級毒品，處有期徒刑捌月，
主刑部分應執行有期徒刑捌年。
      事  實
一、（一）、丁○○（施用毒品部分，業經臺灣嘉義地方法院檢察署檢察官以無繼續
    施用傾向為由，以八十八年度毒偵字第四０三號處分書為不起訴處分確定）前曾
    於民國七十九年間犯違反麻醉藥品管理條例罪，經臺灣臺北地方法院判處有期徒
    刑六月，並於八十年八月一日易科罰金執行完畢，再於八十一年間因違反麻醉藥
    品管理條例罪，經臺灣彰化地方法院判處有期徒刑七月，並於八十二年十月十四
    日執行完畢，復於八十七年因施用第二級毒品罪，經送觀察勒戒後判處免刑確定
    （本件均不構成累犯），仍不知悔改，基於販賣第二級毒品安非他命之概括犯意
    ，於民國八十八年七月、同年七月、同年八月三日、同年八月十五日，在彰化縣
    永靖鄉光雲巷一０四號及同上巷八十八號其住處，以每錢新台幣（下同）六千元
    之價格出售安非他命予丙○○，計前三次各販賣一錢、最後一次販賣一萬五千元
    之安非他命予丙○○（涉犯共同轉讓安非他命予戊○○○罪嫌部分，由臺灣嘉義
    地方法院檢察官以八十八年度偵字第五七八九號起訴書提起公訴），共得款三萬
    三千元，丙○○因居住在嘉義縣水上鄉，故每次均僱用計程車司機戊○○○（涉
    犯幫助丙○○施用安非他命罪嫌部分，由檢察官以同上起訴書起訴）載其前往丁○○上開住處向丁○○購買安非他命，每次來回車資為二千元。（二）、丁○○
    與丙○○基於轉讓第二級毒品安非他命之概括犯意聯絡，在前開八十八年七、八
    月間，戊○○○載丙○○到其住處購買安非他命時，丁○○曾先後二次託丙○○
    將一小包安非他命無償轉讓給戊○○○，並交待丙○○轉告戊○○○不要將其無
    償轉讓予戊○○○之事告訴他人。嗣丙○○於八十八年八月二十日早上八時許，
    在嘉義縣水上鄉國姓村三界埔一０五號住處，為嘉義縣第一分局刑事組警員查獲
    施用安非他命犯行，並因而遭羈押在臺灣嘉義看守所，嗣於同年十月七日下午一
    時三十分許，由上開刑事組警員向該看守所借提丙○○、及在該所執行觀察、勒
    戒之戊○○○，前往彰化縣永靖鄉光雲巷八十八號查獲丁○○，並扣得丁○○所
    有之安非他命三包（驗餘合計淨重二．一九公克，包裝合計重０．八八公克，起
    訴書誤載為一包，下同）、供販賣毒品分裝用之口袋型電子秤一個、自製酒精燈
    一個、吸食器一個、注射針筒一支、小銼刀一支、小剪刀一支、玻璃球管五支。
二、案經嘉義市警察局第一分局報告臺灣嘉義地方法院檢察署檢察官呈請臺灣高等法
    院檢察署令移臺灣彰化地方法院檢察署檢察官偵查起訴。
      理  由
一、訊據被告丁○○矢口否認有販賣及轉讓安非他命犯行，辯稱其未曾販賣安非他命
    予丙○○，亦未託丙○○轉讓安非他命予戊○○○，況被告並不認識戊○○○，
    並未轉告他不要讓他人知悉，丙○○及戊○○○二人之供述不實在，扣案之安非
    他命係供被告自己使用，電子磅砰則已損壞，不堪使用等語。惟查：丙○○確曾
    在前開時間、地點，以前開價格向被告購買安非他命四次，被告並託丙○○轉讓
    安非他命予戊○○○等情，業據：（一）丙○○在警訊供稱：「每次都是由戊○○○駕計程車載我到詹某（指被告丁○○）住處（戶籍地為舊厝）及另新厝住處
    （即本日查獲之光雲巷八十八號），八十八年七月間有兩次，八月三日及十五日
    有兩次，前後共四次向丁○○購買，每次購買一錢重之安非他命，價格每錢為陸
    仟元新台幣，其中有一次漲價為柒仟元（此處關於漲價為七千元部分之供述有誤
    ，業經丙○○在偵查、原審更正為該次係購買一萬五千元安非他命，詳後述）。
    」等語（見嘉市警刑一字第二九九二號卷第七頁反面、第八頁）、「戊○○○每
    次載我到彰化永靖鄉購買安非他命時，丁○○都會拿一點安非他命送給他吸食，
    每次來回車資二千元。」（見同上卷第八頁正、反面）、戊○○○在警迅供稱：
    「．．．這四次購毒皆是由我在知情下開車載丙○○去上記時地購毒，我認得丁○○本人，因為他有小兒痲痺。」（見同上卷第九頁反面、第十頁）等語。
    （二）、丙○○在偵查中證稱：「．．．我向他買四次，他都叫我在他家等他再
    去調貨。」、「前三次每次六千元，第四次買半兩一萬五千元。」、「我向丁○○拿毒品，有拿一部分給戊○○○吸用。」、「丁○○說要戊○○○不要講，要
    我轉交給他，沒拿錢。」、「．．．二次是丁○○要我拿給他的」、「（他〔指
    戊○○○〕知道你是去買毒品﹖）第一次他不知道，第二次他就知道了。」等語
    （見八十八年度偵字第第一０六五三號卷第二十六頁反面、第二十七頁正反面）
    ，戊○○○則在偵查中證稱：「（警訊實在﹖）實在。」、「．．．毒品是丙○○拿給我，他沒有拿錢。」、「（八十八年七月－八向丁○○買幾次毒品﹖）載
    丙○○四次左右去找丁○○，但都是丙○○進去找丁○○，我跟他去時，我都在
    車上等他，我是事後才知道這件事。」、「丙○○僱我的車要到彰化去，每次車
    資是二千元，每次買毒品，我沒有進去。」等語（見同上偵查卷第十六頁正反面
    ）。（三）、丙○○在原審證稱：「（你之毒品向何人買﹖）到被告之家中向他
    買。」、「（你去向被告買過幾次﹖）三、四次，去年（指八十八年）五月間開
    始到八月份。」、「（你以多少元向他買安非他命﹖）一錢六千元。」、「（是
    拿多少錢給他﹖）最後一次係一萬五千元，是別人拿來，說拿多一點較便宜，之
    前均是六千元一錢。」、「（你有拿給戊○○○﹖）有。是跟賣安非他命的人多
    要一點，交待我回去拿一點給戊○○○，並交待他不要講。」等語（見原審卷第
    二十四頁正反面、第二十五頁），戊○○○在原審則證稱：「（你認識被告﹖）
    認識，因丙○○叫我之車，被告也有乘坐，係八十八年七、八月由嘉義到永靖，
    後來丙○○也曾叫我之車。」、「八十八年七、八月係從永靖被告家回到丙○○
    家裏時，丙○○有拿過二次（指安非他命）給我，時間記不得了。」、「（丙○○拿毒品給你﹖）共拿三、四次給我，他有時告訴我說係被告要伊轉交給我，有
    時沒有告訴我。」、「（你警訊時所言是否實在﹖）實在。」等語（見原審卷第
    二十五頁反面、第二十六頁正面）。綜上所述，證人二人有關被告販賣安非他命
    予丙○○、轉讓安非他命之供述內容於主要事事部分均相符合，應堪採信。至證
    人丙○○購買之時間雖在原審供稱為自八十八年五月份起至八月份止，與警訊及
    偵查中供述不同，惟因時間經過，記憶難免模糊，自以案發之初距離購買時間較
    接近記憶較清晰時之供述為可採，證人在原審與前開供述不同部分並不影響其有
    向被告購買毒品之證詞效力，併予明。證人戊○○○供稱丙○○交付安非他命
    之次數雖有二次或三、四次之不同供述，惟參以丙○○在偵查中曾明確供稱：「
    ．．．二次是丁○○要我拿給他的」等語，及戊○○○在原審供稱：「八十八年
    七、八月係從永靖被告家回到丙○○家裏時，丙○○有拿過二次（指安非他命）
    給我，」等語，足堪認丙○○轉讓予戊○○○之安非他命中僅有二次是由被告託
    丙○○轉交者，故戊○○○前後供述丙○○轉讓安非他命予伊之次數雖有不同，
    惟並不影響其中僅有二次是由被告託轉交之事實。另證人戊○○○雖在本院否認
    其警訊筆錄之真正，惟對於警訊筆錄係其親自簽名一節則坦承不諱，參以其在偵
    查及原審均證稱警訊筆錄為實在等情，其事後在本院翻異前供，顯為護被告之
    詞，不足以採信且不影響其之前之證詞效力，附此明。此外，復有有扣案安非
    他命一包（結晶狀，驗餘合計淨重二．一九公克，包裝合計重０．八八公克）、
    口袋型電子砰一個可稽，上開結晶三包經原審送法務部調查局以氣相層析譜儀分
    析法及化學分析法檢驗結果，均係第二級毒品甲基安非他命，有該局八十九年八
    月三十一日（８９）陸（一）字第八九０六０一二五號檢驗通知書一份附於原審
    卷可稽（見原審卷第五十頁），再扣案之上開口袋型電子砰雖經原審當庭測試結
    果為：「電池可以使用，有音樂，但出現故障訊號。」（見原審七十三頁筆錄反
    面），惟該電子磅砰為警查扣當時經測試結果尚可使用一節，業據承辦本案之警
    員李清江在原審結證屬實，足證被告上開辯解均屬避重就輕之詞，不可採信，被
    告在原審聲請傳訊證人徐光源證明其自八十八年五月份起至同年九月份止，均在
    證人處工作幫忙修理照相機，惟該證人在原審證稱：「（你和被告何關係﹖）以
    前係他修相機之老師，他在新店之殘障中心，他會不定期的幫我忙，他係我之學
    徒，我教過他二個月。」、「（八十八年七、八月時他有無過去幫你忙﹖）我不
    記得，他與另一位比較常去，都是去一、二天而已。」、「他都是偶而有去過一
    、二天，也沒有預約，他也沒有住我家，學生去我家來來去去，我未做記錄。」
    等語，不足以為被告於案發時間不在嘉義住處之證明。綜上，本件事證明確，被
    告犯行至堪認定。
二、按毒品危害防制條例於八十七年五月二十日公布實施，於同年五月二十二日生效
    ，將甲基安非他命列為第二級毒品。核被告販賣及轉讓甲基安非他命，核犯毒品
    危害防制條例第四條第二項販賣第二級毒品安非他命罪、第八條第二項轉讓第二
    級安非他命罪。被告販賣、轉讓前持有安非他命之低度行為，為販賣及轉讓之高
    度行為所吸收，均不另論罪。被告與丙○○間就轉讓安非他命予戊○○○犯行，
    有犯意聯絡、行為分擔，為共同正犯，公訴人漏未論述被告與丙○○之共犯關係
    ，尚有未洽。被告先後四次販賣及先後二次轉讓第二級毒品安非他命犯行，時間
    緊接，犯罪構成要件相同，顯係基於概括犯意反覆為之，均應依連續犯之規定以
    一罪論，除販賣安非他命最重法定刑無期徒刑部分依法不得加重外，餘均依法加
    重其刑。被告上開二罪，犯罪各別，罪名不同，應予分論併罰。原審未查，遽為
    被告無罪之判決，自有未洽。上訴人即公訴人指摘原判決不當，為有理由，應由
    本院將原判決予以撤銷改判。爰審酌被告曾有施用毒品之不良素行，有臺灣高等
    法院被告全國前案紀錄紀錄表在卷可稽，販賣及轉讓毒品對他人身心及整體社會
    安全均致生嚴重危害，惡性非輕，犯後否認犯行，未有悔意，販賣毒品之次數僅
    四次及所得僅有三萬三千元等一切情狀，分別量處如主文第二項所示之刑，並定
    其應執行刑。扣案之安非他命三包（驗餘合計淨重二．一九公克，包裝合計重０
    ．八八公克），應依毒品危害防制條例第十八條第一項規定宣告沒收銷燬之。另
    扣案口袋型電子砰一個係被告販毒所用之物，業經被告坦承為其所有，併予宣告
    沒收。至被告四次販賣安非他命所得之財物共三萬三千元，雖未經扣案，但不能
    證明已經滅失，均應依毒品危害防制條例第十九條第一項規定宣告沒收，如全部
    或一部不能沒收時，以其財產抵償之。又扣案之自製酒精燈一個、吸食器一個、
    注射針筒一支、小銼刀一支、小剪刀一支、玻璃球管五支，非被告販賣及轉讓毒
    品所用，亦非違禁物，爰不另宣告沒收之。
據上論結，應依刑事訴訟法第三百六十九條第一項前段、第三百六十四條、第二百九
十九條第一項前段，毒品危害防制條例第四條第二項、第八條第二項、第十八條第一
項、第十九條第一項，刑法第十一條前段、第二十八條、第五十六條、第五十一條第
五款，判決如主文。
本案經檢察官甲○○到庭執行職務。
中      華      民      國      九十     年       六      月     五     日
                                  臺灣高等法院臺中分院刑事第八庭
                                        審判長法  官  羅  得  村
                                              法  官  劉  榮  服
                                              法  官  陳  賢  慧
右正本證明與原本無異。
如不服本判決應於收受送達後十日內向本院提出上訴書狀，其未敘述上訴之理由者並
得於提起上訴後十日內向本院補提理由書（均須按他造當事人之人數附繕本）。
                                              書記官  許  麗  花
中      華      民      國      九十     年       六      月     六     日
附錄論罪科刑法條
毒品危害防制條例第四條第二項：
製造、運輸、販賣第二級毒品者，處無期徒刑或七年以上有期徒刑，得併科新台幣七
百元以下罰金。
毒品危害防制條例第八條第二項：
轉讓第二級毒品者，處六個月以上五年以下有期徒刑，得併科新台幣三十萬元以下罰
金。                                        Ｉ


司法院資訊處製作；財團法人民間司法改革基金會備份。
